【裁判字號】    89,訴,1434
【裁判日期】    900629
【裁判案由】    妨害自由等
【裁判全文】
臺灣臺北地方法院刑事判決                        八十九年度訴字第一四三四號
    公  訴  人  臺灣臺北地方法院檢察署檢察官
    被      告  甲○○○
                乙○
                戊○○
右列被告因妨害自由等案件，經檢察官提起公訴（八十九年度偵字第一五五二七號、
第一九五六五號），本院判決如左：
    主  文
甲○○○無罪。
乙○被訴妨害自由部分無罪；被訴傷害部分公訴不受理。
戊○○公訴不受理。
    理  由
壹、本件公訴意旨略以：被告乙○、甲○○○夫妻與甲○○○之弟告訴人丁○○前有
    債務糾紛尚未解決，被告甲○○○遂於民國八十九年七月六日下午，電邀告訴人
    丁○○至台北市○○街三二四號一樓洽商債務解決事宜，告訴人丁○○於是日下
    午五時餘許到達後，因雙方對於債權債務金額意見不一，發生爭執，被告乙○即
    徒手毆打告訴人丁○○臉部，並與被告甲○○○共同基於剝奪行動自由之犯意聯
    絡，對告訴人丁○○說：「今天如果沒有談妥，就不讓你離開」，並由被告乙○
    自後方勒住告訴人丁○○脖子，被告甲○○○則將其往屋內推一把，告訴人丁○○欲以行動電話報警，被告甲○○○卻將行動電話搶走，以此方式剝奪告訴人丁○○之行動自由。告訴人丁○○之兄被告戊○○嗣因被告甲○○○之通知亦抵現
    場，因與告訴人丁○○亦有債務糾紛，遂與被告乙○共同基於傷害之犯意，由被
    告乙○自後方架住告訴人丁○○，被告戊○○則持柺杖鎖毆打其臉部，再由被告
    乙○持圓板凳毆打其後腦，致告訴人丁○○受有右側眼結膜瘀血、左側下眼瞼瘀
    血、鼻骨骨折併鼻樑腫脹等傷害；嗣因告訴人丁○○不支倒地，而由其母丙○○
    及被告甲○○○叫救護車送醫急救。因認被告甲○○○涉有刑法第三百零二條第
    一項之剝奪人行動自由罪嫌，被告乙○涉有刑法第二百七十七條第一項之傷害罪
    及第三百零二條第一項之剝奪人行動自由罪嫌，被告戊○○涉有刑法第二百七十
    七條第一項之傷害罪嫌。
貳、無罪部分：
  一、按犯罪事實應依證據認定之，無證據不得推定其犯罪事實。又不能證明被告犯
      罪者，應諭知無罪之判決，刑事訴訟法第一百五十四條、第三百零一條第一項
      分別定有明文。又被害人所述被害情形如無瑕疵可指，而就其他方面調查又與
      事實相符，其供述始足據為判決之基礎；且告訴人之告訴，係以使被告受刑事
      訴追為目的，是其陳述是否與事實相符，仍應調查其他證據以資審認（最高法
      院三十二年上字第六五七號、五十二年台上字第一三００號判例參照）。又事
      實之認定，應憑證據，如未能發現相當證據，或證據不足以證明，自不能以推
      測或擬制之方法，為裁判基礎（最高法院四十年台上字第八六號判例參照）。
      另認定犯罪事實所憑之證據，雖不以直接證據為限，間接證據亦包括在內；然
      而無論直接或間接證據，其為訴訟上之證明，須於通常一般之人不致有所懷疑
      ，而得確信其為真實之程度者，始得據為有罪之認定，倘其證明尚未達到此一
      程度，而有合理之懷疑存在時，即無從為有罪之認定，亦有最高法院七十六年
      台上字第四九八六號判例可資參照。
  二、公訴意旨認被告甲○○○及乙○涉有刑法第三百零二條第一項之剝奪人行動自
      由犯行，無非係以告訴人丁○○之指訴為其唯一依據。訊據被告甲○○○及乙○固不否認有於上開時地與告訴人丁○○因債務糾紛發生爭執之事實，然均堅
      詞否認有何公訴意旨所稱妨害自由之犯行，並均辯稱：當日係因告訴人丁○○
      委請討債公司人員到場催討債務而要求告訴人丁○○把事情談清楚，渠等並無
      不讓告訴人丁○○離開之意等語。
  三、經查，告訴人丁○○於八十九年七月六日委請討債公司人員邱  佳至台北市○○街三二四號一樓向被告甲○○○及乙○催討債務，業經被告甲○○○及乙○
      供明在卷，復經告訴人丁○○自承在卷，且有被告甲○○○及乙○所提出之由
      告訴人丁○○所立具之債權移轉切結書影本一紙在卷可稽。又被告甲○○○及
      乙○所涉上開妨害自由犯行，雖經告訴人丁○○於偵審中指訴歷歷，然質之當
      日在場人員即告訴人丁○○之母丙○○於本院九十年一月四日調查中證稱：「
      甲○○○打電話跟我說有人來跟她要錢，就叫我過去處理，我去那邊時丁○○
      還沒有到，我看到有個人和乙○及甲○○○在討論債務，我就對那個人說此事
      是我們的家務事，叫他先回去，但是那個人沒有離開，後來丁○○進來，丁○○進來他們就在爭吵，我沒有聽到有誰說『今天如果沒有談妥，就不讓你離開
      』這句話，他們在爭吵時，我女兒並沒有動手，是乙○先打丁○○一耳光，後
      來他們就吵起來了，我就要去阻止他們，我並沒有看到乙○從後面將丁○○的
      脖子勒住，我沒有看到甲○○○將丁○○推到屋內，我有看到丁○○要打電話
      ，但我沒有看到甲○○○有去把電話搶走。」等語，顯與告訴人丁○○所為之
      相關指訴不符。又證人即當日在場之己○○、庚○○及辛○○於本院九十年二
      月一日調查中均證稱當日被告甲○○○及乙○與告訴人丁○○間因債務而生爭
      執，並未見聞告訴人丁○○所指稱之上開妨害自由事實等情，而告訴人丁○○
      雖否認證人己○○、庚○○及辛○○三人當日確曾在場目睹，然證人己○○、
      庚○○及辛○○與告訴人丁○○間並無怨隙，自無虛捏事實而甘冒偽證追訴之
      理；參諸告訴人丁○○於八十九年九月五日偵查中自承當日除其母親外另有被
      告甲○○○之數位朋友在場等語，自難任意捨棄上開證人之證言遽為不利被告
      之認定。又依證人即當日在場之討債公司人員邱  佳於本院九十年三月八日調
      查中所為之證詞內容，亦僅提及當日雙方確因債務而生言語上爭執，尚難據以
      認定被告二人確有公訴意旨所指之妨害自由犯行。又被告甲○○○雖於本院九
      十年一月四日調查中自承：「‧‧‧，我是因將他們拉開後，丁○○一直要離
      開，我是對他說今天既然來了就講清楚再離開，我沒有不讓他走，我會這樣說
      是因討債的人也在場，‧‧‧」等語，然告訴人丁○○當日既係委託討債公司
      人員到場催討債務，則被告甲○○○為維護其權利而要求告訴人丁○○說明原
      因，亦難謂有何妨害告訴人丁○○自由之意。又告訴人丁○○迄至本院九十年
      五月三十一日審理時均未能提供相關人證及物證以實其說，自難僅憑其片面之
      指訴即認被告二人確有如公訴意旨所指之妨害自由行為，是被告甲○○○及乙○所涉上開妨害自由犯行，均屬無從證明。此外，復查無其他積極證據足認被
      告甲○○○及乙○有何妨害自由之犯行，亦查無其他事證足認被告二人間有何
      妨害自由之犯意聯絡及行為分擔，揆諸前揭之說明，自應均為無罪之諭知。
、不受理部分：
  一、按告訴乃論之罪，告訴人於第一審辯論終結前得撤回其告訴；又告訴乃論之罪
      ，對於共犯之一人撤回告訴者，其效力及於其他共犯；又告訴經撤回者，應諭
      知不受理之判決；又不受理判決，得不經言詞辯論為之，刑事訴訟法第二百三
      十八條第一項、第二百三十九條、第三百零三條第三款及第三百零七條分別定
      有明文。
  二、查本件告訴人丁○○告訴被告戊○○及乙○傷害案件，起訴書認被告二人所為
      均係犯刑法第二百七十七條第一項之傷害罪，依同法第二百八十七條之規定，
      均須告訴乃論。茲據告訴人丁○○於九十年三月十八日具狀撤回對被告戊○○
      之告訴，此有和解書一紙在卷可稽，依照上開之說明，茲就被告戊○○所涉傷
      害部分之犯行，爰不經言詞辯論，逕為諭知不受理之判決。又告訴人丁○○雖
      未曾具狀或當庭以言語撤回對被告乙○之傷害告訴，然依公訴意旨所載之事實
      及應適用法條，足見被告戊○○及乙○二人就上開傷害犯行間有犯意聯絡及行
      為分擔，為共同正犯，而告訴人丁○○既已對被告戊○○撤回本件傷害之告訴
      ，揆諸前揭之說明，其撤回告訴之效力自應及於被告乙○，爰就被告乙○所涉
      傷害部分之犯行，依法併為不受理之諭知。
據上論斷，應依刑事訴訟法第三百零一條第一項前段、第三百零三條第三款、第三百
零七條，判決如主文。
本案經檢察官周治正到庭執行職務。
中    華    民    國      九十        年      六      月      二十九    日
                                      臺灣臺北地方法院刑事第九庭
                                          法  官  黃雅君
右正本證明與原本無異。
如不服本判決，應於判決送達後十日內，向本院提出上訴狀。
                                          書記官  陳怡如
中    華    民    國      九十        年      七      月        三      日


司法院資訊處製作；財團法人民間司法改革基金會備份。
